【裁判字號】    94,重訴,26
【裁判日期】    950523
【裁判案由】    毒品危害防制條例
【裁判全文】
臺灣桃園地方法院刑事判決              94年度重訴字第26號
公  訴  人  臺灣桃園地方法院檢察署檢察官
被      告  乙○○
選任辯護人  任鳴鉅律師
            郭承昌律師
            馬在勤律師
上列被告因違反毒品危害防制條例案件，經檢察官提起公訴（92
年度偵字第13394 號），本院判決如下：
    主    文
乙○○共同運輸第一級毒品，處無期徒刑，褫奪公權終身。
扣案海洛因參罐（合計淨重貳仟零玖拾點柒陸公克，純度百分之
柒拾陸點零柒，純質淨重壹仟伍佰玖拾點肆肆公克，連同包裝之
髮膠罐參個與黏著於罐內之薄膜）沒收銷燬之；扣案行李箱壹個
、藍色圓形墊子參個沒收；未扣案之運輸毒品所得新台幣參萬伍
仟元沒收，如全部或一部不能沒收時，以其財產抵償之。
    事    實
一、乙○○在台北市「王牌酒店」擔任公關期間，結識當時亦在
    該酒店擔任公關之戊○○。嗣於民國九十二年七月間某日，
    戊○○前於該酒店所結識之某姓名年籍不詳綽號「小林」之
    成年男子，以所持用之門號Ｚ000000000號行動電
    話，撥打戊○○之行動電話，以需要小姐前往泰國伴遊，代
    價新台幣（下同）七萬元為由，委請不知情之戊○○介紹適
    當人選。戊○○遂於一週內之某日，電詢乙○○是否願意前
    往，乙○○經考慮後，電覆戊○○表示同意。戊○○隨即轉
    知「小林」並將乙○○之行動電話門號000000000
    0號，告知「小林」，由「小林」以前開所持用之行動電話
    ，撥打乙○○上開行動電話門號，確認乙○○同意前往，期
    間「小林」並告知乙○○此行真正之目的，係由乙○○前往
    泰國私運毒品海洛因入境，行前乙○○即可先獲得報酬三萬
    五千元，其餘三萬五千元報酬，則於乙○○將海洛因私運入
    境後再行給付，而乙○○此行前往泰國之來回機票，則亦由
    「小林」負責。乙○○明知海洛因係毒品危害防制條例所規
    定之第一級毒品，並為行政院依懲治走私條例第二條第四項
    規定公告之「管制物品項目及其數額」甲項第四款所列管制
    進出口之物品，禁止運輸、私運進口，為賺取前開報酬，仍
    為允諾。「小林」確認乙○○同意前往後，即先商請不知情
    之戊○○，於同年八月十日某時許，前往乙○○當時位於台
    北市○○○路○段五九巷二一號六樓之五租住處樓下，收取
    乙○○之護照、身分證影本及照片二張，隨即轉交「小林」
    為乙○○辦理前往泰國之簽證並購買泰商泰國航空國際有限
    公司（下稱泰航）飛往泰國曼谷之來回機票，去程並預訂於
    九十二年八月十六日飛往泰國曼谷之TG六三一號班機，俟辦
    妥後，即由「小林」將該護照、機票轉交予與之有犯意聯絡
    之丁○○，由丁○○以二千元之代價，僱請不知情之丙○○
    於九十二年八月十五日某時許，前往乙○○前開租住處樓下
    ，將裝有該機票、護照及所約定之前金三萬五千元之信封一
    個，交乙○○上開租住處不知情之管理員轉交乙○○。嗣於
    九十二年八月十六日某時許，丁○○先以二千元之代價，以
    丁○○所持用之不詳門號之行動電話，僱請不知情之丙○○
    一同前往中正機場，為乙○○辦理出境手續，並與丙○○相
    約在台北市○○路與新生南路口會合後，丁○○隨後即駕駛
    車號不詳之小客車一輛，前往上址，接丙○○上車，在此同
    時，另一不知情之姓名年籍不詳之成年男子（下稱A 男）亦
    前往該處，並改由A 男駕駛前開車輛，丁○○則坐於該車右
    前乘客座，後載丙○○，一同前往乙○○前開租住處，期間
    丁○○並指示丙○○，以丁○○上開持用之上開行動電話，
    告知乙○○等候通知出發，俟車抵乙○○前開租住處後，丙○○又以丁○○持用之上開行動電話，電請乙○○下樓搭車
    ，隨即由A 男開車附載右前乘客座之丁○○；後座乘客座之
    乙○○、丙○○一同前往桃園縣大園鄉「中正國際機場」（
    下稱中正機場）。俟車抵中正機場後，A 男與丁○○留在車
    上，而由不知情之丙○○陪同乙○○進入機場辦理乙○○出
    境手續，待手續辦妥後，即由乙○○於九十二年八月十六日
    八時三十分許，搭乘泰航TG六三一號班機，於同日十三時許
    ，飛抵達泰國曼谷機場，乙○○隨即先撥打「小林」所持用
    之前開行動電話，告知其已依計畫抵達泰國曼谷，而此時丁○○亦於同日二十時許，在中正機場，搭乘泰航TG六三五號
    班機，於同日二十二時五十五分許，飛抵泰國曼谷機場而與
    乙○○會合並共同投宿於泰國某旅店，二人於泰國短暫停留
    一日後，乙○○、丁○○於九十二年八月十八清晨起床時，
    由丁○○將第一級毒品海洛因放入其所有之髮膠罐三罐內，
    再以薄膜黏著於髮膠罐內覆蓋於毒品上（合計淨重二千零九
    十點七六公克，純度百分之七十六點零七，純質淨重一千五
    百九十點四四公克，包裝重二百六十五點零九公克），再於
    薄膜上置放其所有之藍色圓形墊子各一個（計三個）後，復
    於該墊子上各放入一層髮膠於罐子最上層後蓋上罐蓋為掩飾
    後，將該三罐置有第一級毒品海洛因之髮膠罐放入丁○○此
    次在泰國期間所購得之行李箱一只內交予乙○○。乙○○在
    明知該行李箱內之髮膠三罐內，均各藏有海洛因，竟與「小
    林」、丁○○基於共同私運管制進口物品即第一級毒品海洛
    因前來台灣之犯意聯絡，於九十二年八月十八日早上某時許
    ，先與丁○○一同攜帶該藏有海洛因之行李箱前往泰國曼谷
    機場，隨即以乙○○之名義托運該行李箱，乙○○、丁○○
    遂於九十二年八月十八日八時許，共同搭乘泰航TG六三二號
    班機，乙○○坐於該班機十四A ；丁○○則坐於該班機十二
    D 之位置，共同自泰國攜帶該行李箱返台，嗣於同日十五時
    許，飛抵中正機場，共同私運管制進口之第一級毒品海洛因
    進入我國國境。乙○○、丁○○入境後，即由乙○○攜帶上
    開藏有海洛因之行李箱企圖闖關，丁○○則負責接應，嗣因
    內政部警政署航空警察局安檢隊會同財政部台北關稅局人員
    ，以Ｘ光檢查儀檢查乙○○所託運行李箱時，察覺有異，而
    於同日十五時四十分許，乙○○攜帶該行李箱通過綠色檢查
    檯時，將之移至紅線應申報檯檢查而當場查獲，並當場在乙○○攜帶之行李箱內三罐髮膠罐內扣得前揭海洛因（合計淨
    重二千零九十點七六公克，純度百分之七十六點零七，純質
    淨重一千五百九十點四四公克，包裝之髮膠罐三個連同黏著
    於罐內之薄膜重二百六十五點零九公克，該三個髮膠罐於黏
    著其內之薄膜殘留少許海洛因粉末），另扣得丁○○所有供
    （但非專供）方便攜帶、藏放該海洛因之行李箱一個、藍色
    圓形墊子三個（該三個墊子未隨案移送）。
二、案經內政部警政署航空警察局報請台灣桃園地方法院檢察署
    檢察官偵查起訴。
    理    由
一、訊據被告乙○○坦承其於前開時、地，搭乘前開班機，自泰
    國攜帶前開內藏海洛因之行李箱入境等情，然矢口否認有何
    私運海洛因入境之犯行，辯稱：我此行是去泰國伴遊，回國
    前，由我伴遊之羅性男子交付裝有髮膠、泰國花生米之行李
    箱，託我轉交介紹我伴遊之「小林」、戊○○，我不知道該
    髮膠罐內藏有海洛因云云，然查：
(一)、被告係於前揭時、地，經其酒店同事戊○○電詢是否願意前
    往泰國伴遊而結識「小林」，隨後由「小林」安排前往泰國
    ，其護照、身分證影本及照片二張，係於前開時、地，交戊○○轉交「小林」為其辦理簽證並購買機票，隨後由丙○○
    將內有機票、護照及三萬五千元之信封一個，經其租住處管
    理員轉交其收受，再於上開時、地，由丙○○陪同其搭車前
    往中正機場為其辦理出境手續，其遂於上開時、地，搭機飛
    往泰國曼谷機場，其抵機場後，有先撥打「小林」前開行動
    電話，告知其已抵達泰國曼谷，並於同日某時許，在泰國曼
    谷機場，與羅性男子會合，其二人在泰國短暫停留一日後，
    即於上開時、地，由羅性男子將前開內藏海洛因三包之髮膠
    併同泰國花生米，放入羅性男子在泰國所購得之行李箱一只
    內，另一併放入其隨身攜帶之手提袋一個，由其於前開時、
    地，搭乘前開班機，自泰國攜帶該內藏海洛因之行李箱入境
    而為警查獲等情，業據被告於警詢、檢察官訊問及本院審理
    時坦承不諱，核與證人即介紹其與「小林」結識並向其收取
    護照、照片之戊○○；交付其機票、護照及三萬五千元，其
    後並陪同其前往中正機場辦理出境手續之丙○○；台北關稅
    局稽查組組員己○○於檢察官訊問及本院審理時證述相符。
    並有被告所攜帶藏放於前開行李箱內以髮膠罐包覆之白色粉
    末三罐扣案；該白色粉末經送鑑定結果，均含第一級毒品海
    洛因成分，合計淨重二千零九十點七六公克，純度百分之七
    十六點零七，純質淨重一千五百九十點四四公克，包裝重（
    髮膠罐與黏著於罐內之薄膜之重量）二百六十五點零九公克
    ，有法務部調查局九十二年九月十七日調科壹字第Ｏ八ＯＯ
    Ｏ六八二二號鑑定通知書一紙在卷為憑；復有台北關稅局扣
    押貨物、運輸工具收據及搜索筆錄；行李托運單；被告、丁○○旅客入出境記錄；被告行動電話單向通話明細單；丁○○入出境記錄、入出國證明書；泰航九十二年八月十八日Ｔ
    Ｇ六三二班機艙單影本、泰航台北分公司九十五年一月二十
    日泰航字第Ｏ九五Ｏ一八號函各一份；法務部調查局九十五
    年二月七日調科壹字第Ｚ000000000Ｏ號函及所附
    扣案毒品及髮膠罐之照片二幀；毒品查獲時之照片四幀；被
    告前開租住處及入、出境錄影畫面翻拍照片八幀；丁○○所
    有供（但非專供）方便攜帶、藏放海洛因之行李箱一個、供
    （但非專供）外包裝、掩飾運輸海洛因之髮膠三罐扣案足憑
    。依毒品查獲時之照片顯示，三個髮膠罐內各置放有上開海
    洛因粉末，海洛因粉末上另以薄膜黏著於髮膠罐內覆蓋於毒
    品上，再於薄膜上置放藍色圓形墊子各一個（計三個）後，
    復於墊子上各放入一層髮膠於罐子最上層後再蓋上罐蓋資為
    掩飾甚明。此部分事實已堪認定。
(二)、本件係由何人，於何時、地，如何委請戊○○介紹被告前往
    泰國；又係由何人，於何時、地，如何委請丙○○，於何時
    、地，將機票、護照及三萬五千元交付被告；又係由何人，
    於何時、地，如何委請丙○○陪同被告前往中正機場辦理出
    境手續；及被告所稱其飛抵泰國後前來接機，其後並在泰國
    交付其上開內藏毒品之行李箱之羅姓男子又係為何人等情：
、證人戊○○於九十三年三月二日檢察官訊問時證述：我與被
    告曾是「王牌酒店」之同事，九十二年間有一名我之前所認
    識綽號「小林」之客人，對我說泰國有一男子要找一位女子
    伴遊，代價三天七萬元，後來我介紹被告等語；於九十五年
    四月十一日本院審理時證述：我與被告都曾是「王牌酒店」
    公關，「小林」是我在酒店認識之客人，九十二年七月間某
    日，「小林」以其所持用之Ｚ000000000門號行動
    電話，撥打我電話說需要小姐前往泰國伴遊，我於一個星期
    內，電話徵詢被告是否願意前往，被告考慮一週後，打電話
    給我表示同意，我沒有安排被告與「小林」見面，我只是把
    被告之行動電話門號0000000000號告知「小林」
    ，由「小林」與被告聯絡等語。
、證人丙○○於九十四年三月十七日檢察官訊問時證述：是丁○○於九十二年八月間某日，以約一、二千元之代價，請我
    將一個信封袋，送至被告住處樓下轉交該處某管理員；後來
    我有與丁○○及另一名丁○○之友人，一同送被告去機場，
    我們到被告家時，是丁○○用他的電話打電話給被告，由我
    跟被告說是「小林」來接被告，我們送被告到機場後，丁○○與其友人留在車上，我陪被告進入機場辦理出境手續等語
    ；於九十五年五月九日本院審理時證述：丁○○於九十二年
    間，在新生南路某碳烤店內，以二千元之代價，委託我將一
    個信封袋，送到被告位於台北市○○○路○段五十九巷二十
    一號住處，轉交被告，後來我將該信封袋交該址管理員轉交
    被告；之後某日早上，丁○○又約我在台北市○○路、新生
    南路口見面，並以二千元之代價，委請我一同送被告去中正
    機場並請我幫被告辦理出境手續，當時是丁○○開車來接我
    ，但後來有一個人在該處上車開車，丁○○就換坐在副駕駛
    座，當時丁○○先叫我以其手機打電話給被告稱「小林」來
    接被告，叫被告起床準備，到達被告住處後，丁○○又以其
    手機撥被告電話，然後由我以該電話叫被告下樓，車抵中正
    機場後，是我陪被告進入中正機場，我幫被告辦理出境手續
    ，我出來機場後，搭來車與丁○○、該司機一同離去等語。
、上開證人戊○○證述其係於上開時、地，受綽號「小林」之
    人委託而介紹被告前往泰國等情，業經被告於警詢、檢察官
    訊問及本院審理時均供述：係「小林」透過戊○○找我前往
    泰國等情；而證人丙○○證稱其係於上開時、地，受丁○○
    之委託而將前開信封袋交付被告，其後又於上開時、地，受
    丁○○之委託而搭乘A 男所駕駛之車輛附載其與載丁○○一
    同送被告前往中正機場並陪同被告辦理出境手續等情，亦經
    被告於警詢、檢察官訊問及本院審理時均供述：係丙○○於
    前開時、地，將前開信封袋交付給我，丙○○後來與二名男
    子一同送我去中正機場，丙○○並幫我辦理出境手續等語，
    是本案係由綽號「小林」之人，於上開時、地，透過戊○○
    而徵得被告同意前往泰國；其後即由丁○○於上開時、地，
    委託丙○○將前開信封袋交付被告；其後再由丁○○於上開
    時、地，委託丙○○搭乘A 男所駕駛之車輛附載丙○○、丁○○一同送被告前往中正機場並由丙○○入內幫被告辦理出
    境手續無誤。
、前開「小林」、丁○○及被告所稱在泰國接機並交付毒品之
    之羅姓男子，是否為同一人，抑或是不同之人一節，證人戊○○於檢察官訊問及本院審理時均稱：是一個姓林的綽號「
    小林」之人客人，請我幫忙介紹被告前往泰國等語；於本院
    審理時經本院提示丁○○口卡供其辨認時更明確證稱：照片
    上之丁○○，即是之前曾與「小林」一同去我服務之酒店喝
    酒之人等語，參以被告於九十三年七月五日檢察官訊問時亦
    陳述：我到泰國後，有打電話給姓林的，姓林的就把姓羅的
    電話給我，我再打電話給姓羅的，姓羅的就來接我等語，是
    「小林」與丁○○；「小林」與被告所稱在泰國之羅姓男子
    ，均顯非同一人已可認定。而丁○○與該羅姓男子是否同一
    人一節，證人丙○○雖於本院審理時證稱：我幫被告辦理出
    境手續後，就搭來車與丁○○、該司機一同離去等語，然依
    丁○○入出境資料顯示，丁○○係於九十二年八月十六日，
    搭乘泰航TG六三五號班機出境，並於九十二年八月十八日，
    與被告一同搭乘泰航TG六三二號班機入境等情；丁○○出境
    時所搭TG六三五號班機，係於韓國漢城（仁川）機場十七時
    三十分起飛，十九時抵達中正機場，二十時十分再度起飛，
    於二十二時五十五分抵達泰國曼谷機場等情，有泰航台北分
    公司九十五年一月二十日泰航字第Ｏ九五Ｏ一八號函一份在
    卷；而丁○○入境搭乘TG六三二號班機時，丁○○係坐於該
    班機十二D 之位置，被告乙○○則坐於該班機十四A 之位置
    ，亦有泰航九十二年八月十八日ＴＧ六三二班機艙單影本一
    紙在卷。是丁○○確有於被告出境前往泰國之同日，即九十
    二年八月十六日二十時十分許，搭乘TG六三五號班機出境並
    於同日二十二時五十五分許抵達泰國曼谷機場甚明。參以被
    告於警詢、檢察官訊問及本院審理時均供稱：泰國之男子姓
    羅，是該羅姓男子叫我攜帶上開髮膠罐等物品回台灣等語；
    於九十四年一月三十一日檢察官提示丁○○護照照片供其辨
    認時時陳述：我到達泰國後，是照片上之丁○○來接機，當
    時他只說他姓羅等語；於九十四年三月二十五日檢察官再次
    提示丁○○護照照片時陳述：我搭飛機到曼谷時，打電話給
    姓羅的，姓羅的在那邊接我，丁○○的照片很像在泰國那個
    姓羅的等語，是丁○○與被告所稱之羅姓男子應為同一人，
    即被告飛抵泰國之同日，丁○○亦搭機前往泰國並在泰國曼
    谷機場與被告會合，而被告與丁○○在泰國短暫停留後，即
    於上開時、地，由丁○○將前開內藏海洛因之髮膠罐，放入
    前開行李箱內，其後並與被告一同搭乘前開班機攜帶該行李
    箱入境甚明。
、證人丙○○雖曾於本院審理時證稱；我送信封袋給被告乙○○之時間，大約是送被告乙○○去機場前一、二個星期前左
    右云云，然此部分，迭經被告於檢察官訊問及本院審理時供
    稱：九十二年八月十五日丙○○送信封袋給我，翌日，丙○○接我去機場等語，並經本院勘驗前引扣案VCD 結果：九十
    二年八月十五日一個光頭男子身穿紅色上衣（經乙○○指認
    該男子為丙○○）手持一個已經開啟的信封至乙○○台北市
    ○○○路二段五十九巷二十一號六樓之五租住處樓下將手上
    之信封交大樓警衛後轉交乙○○（信封內裝有何物由於播放
    過程中無法辨識，係經乙○○指稱該信封內有三萬五千元、
    護照、機票）；九十二年八月十六日上開光頭男子（經乙○○指認為丙○○）在中正機場為乙○○辦理出境手續，辦理
    過程中錄影畫面並無乙○○出現（乙○○指稱當時人是在樓
    下吃早餐等丙○○為乙○○辦理出境手續）等情屬實，是丙○○係於九十二年八月十五日將前開信封袋轉交被告，並於
    翌日，即九十二年八月十六日陪同被告前往中正機場並為被
    告辦理出境手續無誤。證人丙○○此部分證述，顯與事實不
    符，難以採信。
、證人戊○○雖於九十四年三月十日檢察官提示丁○○護照申
    請書照片時證述：如果此人有留鬍子的話，就是那個「小林
    」云云，然如前述，「小林」與丁○○顯非同一人，戊○○
    此部分所陳，已與事實不符而難採信。又被告雖於九十四年
    一月三十一日檢察官訊問時陳述：我確定丁○○不是陪我去
    中正機場的其中一人云云，然此部分，迭經證人丙○○證述
    係其與丁○○及另一名男子，一同開車送被告前往中正機場
    等情，而證人丙○○與丁○○係台北市金華國中同學關係，
    業經證人丙○○證述在卷，又先後二次當面受丁○○委託為
    上開行為，亦為被告所是認，是丙○○應不至於誤認丁○○
    其人；反觀被告於本院審理時自承其搭車前往機場時，除與
    丙○○接觸、交談外，並未與在該車前座之二人接觸、交談
    ，而證人丙○○於本院審理時亦證稱：丁○○上車後，即開
    始睡覺並未與被告接觸、交談等情，是若被告真未與在該車
    前座之二人接觸、交談，又何以能確認其中一人並非丁○○
    ，是被告所陳：我確定丁○○不是陪我去機場的其中一人云
    云，顯屬卸責之詞，難以採信。另前開駕車附載丙○○、丁○○及被告一同前往中正機場之A 男，因無證據可供佐證其
    是否即為「小林」，亦無證據證明其亦有參與本件犯行，尚
    難僅憑其駕車附載丙○○、丁○○及被告前往中正機場，即
    認其即係「小林」或有與被告、「小林」、丁○○共犯本件
    犯行，一併敘明。
、綜上本件應係先由綽號「小林」之人，於上開時、地，委請
    戊○○介紹被告前往泰國，「小林」確認被告同意前往泰國
    攜帶毒品來台後，即委請戊○○向被告收取護照、照片，由
    「小林」為被告辦理前往泰國之簽證及機票；繼由丁○○於
    上開時、地，以二千元之代價，委請丙○○於上開時、地，
    將前開機票、護照及三萬五千元交付被告；嗣於上開時、地
    ，丁○○再次以二千元之代價，委請丙○○一同送被告出境
    ，並於上開時、地，由A 男駕車附載丙○○、丁○○接送被
    告前往中正機場，車抵中正機場後，由丙○○陪同被告辦理
    出境手續；而被告出境並飛抵泰國後，丁○○隨即於上開時
    、地，亦搭機前往泰國與被告會合，並於上開時、地，由丁○○提供毒品，以被告名義托運，由被告與丁○○一同將該
    毒品私運入境無誤。
(三)、被告雖一再辯稱：我此行是去泰國伴遊三天二夜，代價七萬
    元，回國前由一名羅性男子交付裝有髮膠、泰國花生米之行
    李箱，託我轉交介紹伴遊之「小林」、戊○○，我不知道該
    髮膠罐內藏有海洛因云云，然查：
、本件在泰國與被告會合之人即為丁○○，而丁○○係於九十
    二年八月十六日二十二時五十五分許飛抵泰國，被告與丁○○在泰國見面後，即於九十二年八月十八日八時許搭機返台
    ，業如前述，是被告與丁○○在泰國相處之時間，前後僅一
    日又八小時左右，與被告所稱三天二夜之伴遊行程，顯有差
    距，此部分所陳，已與事實不符；而本件被告僅稱在台仲介
    之人為「小林」，在泰國之人為羅姓男子，被告行前僅收取
    三萬五千元報酬，仍有三萬五千元報酬未付，其竟在對「小
    林」、羅姓男子之真實姓名年籍一無所知，又未完全收取報
    酬之情形下，即隻身一人遠赴泰國伴遊；且其既稱僅知該泰
    國之男子姓羅，連其外號、綽號均不知，是其在泰國伴遊期
    間，又要如何與該羅姓男子相稱；甚至依被告所陳其係在所
    謂伴遊行程完成後，在仍未收取另三萬五千元報酬之情形下
    返國，而如被告根本不知「小林」之真實姓名，僅知電話門
    號，是若「小林」不願出面，其如何收取尾款，綜此種種，
    均乖離常情甚遠；再參以被告此行若真係前往泰國伴遊，然
    所稱伴遊行程既已完成，理當收取全部價金，其未於伴遊完
    成後，收取另一半報酬，顯然此行受託之任務尚未完成，須
    待其完成該任務後，始得收取另一半報酬，而依被告自承其
    將羅姓男子托運之物交「小林」後，「小林」會給付另一半
    報酬等情，亦核與一般委託他人攜帶違禁品或毒品入境者，
    均會在行前先給付部分報酬，俟該違禁品或毒品攜帶入境後
    ，再給付其餘報酬情形相符。是本件被告此行前往泰國之目
    的，顯係受「小林」之託，前往泰國將丁○○所交付之物品
    攜帶入境，轉交「小林」，再由「小林」支付另一半報酬甚
    明。被告辯稱此行目的係前往泰國伴遊云云，顯與常情相違
    ，難以採信。另被告一再辯稱其未與丁○○一同回國，然如
    前述，丁○○與被告係搭同一班機且分坐該班機十四A ；十
    二D 之位置回國，而該二位置相去不遠，被告與丁○○在泰
    國相處一日又八小時後，隨即均搭上該班機，怎有可能不在
    機場或候機室，甚至飛機上與丁○○相遇，相遇後又怎有可
    能無法認出丁○○，此部分所陳，不但與事實不符，亦與常
    情相違，難以採信。
、被告雖辯稱其受託攜帶入境台灣之物，僅係髮膠、泰國花生
    等物品，然查，此等物品均係可合法輸入之物，又非特殊產
    物，則該羅姓男子大可自行帶回，或以郵寄包裹方式寄來台
    灣即可，何有再遣被告代為之必要？況依前開說明，丁○○
    係與被告搭乘同一班機入境台灣地區，如該髮膠罐僅係一般
    髮膠，丁○○何以不自行攜帶回台？又何以需另購買該行李
    箱置放後交付予被告同機帶回台灣地區？且被告此行並非伴
    遊，而係受「小林」之託，前往泰國將丁○○所交付之物品
    攜帶入境，轉交「小林」，業如前述，被告僅此即可獲取七
    萬元之報酬，而被告與「小林」、羅姓男子結識、相處時間
    甚短，對「小林」、羅姓男之真實姓名、年籍及其人一無所
    知，乍遇此違常之狀，則普通一般人均應詳悉該羅姓男子所
    託攜帶來台之物，必非單純之髮膠等物，而其內應含屬違禁
    物品之物品甚明。參以本院經徵得被告同意後，將被告送內
    政部警政署刑事警察局測謊結果，被告對於「本案回國前有
    人告訴你罐子裡是毒品嗎？」之問題，所答：「沒有」呈不
    實反應等情，有該局九十四年十一月二十八日刑鑑字第Ｚ0
    00000000號鑑定書一份在卷，益徵被告係在明知所
    攜帶之行李箱內之髮膠三罐內，均各藏有海洛因各一包之情
    形下，為賺取前開報酬，而私運該海洛因入境甚明。其有私
    運毒品海洛因入境之故意，灼然極明。被告上開所辯，顯係
    卸責之詞，不足採信。
、被告之選任辯護人郭承昌、任鳴鉅律師，雖具狀為被告辯稱
    ：被告測謊結果，雖認有說謊之虞，然測謊僅是對被告生理
    反應加以研判，被告在酒店工作，日夜顛倒，且因失眠而服
    用安眠藥，均足以影響本件測謊之正確性，且依目前測謊技
    術，其結果之可信度，尚無法達到絕對客觀之程度，自不能
    以之為認定事實之唯一證據云云，然查，測謊鑑定，係依一
    般人在說謊時，會產生遲疑、緊張、恐懼、不安等心理波動
    現象，乃以科學方法，由鑑定人利用測謊儀器，將受測者之
    上開情緒波動反應情形加以紀錄，用以分析判斷受測者之供
    述是否違反其內心之真意而屬虛偽不實。故測謊鑑定，倘鑑
    定人具備專業之知識技能，復基於保障緘默權而事先獲得受
    測者之同意，所使用之測謊儀器及其測試之問題與方法又具
    專業可靠性時，該測謊結果，如就有利之供述，經鑑定人分
    析判斷有不實之情緒波動反應，依補強性法則，雖不得作為
    有罪判決之唯一證據，但非無證據能力（最高法院八十八年
    台上二九三六號判決可資參考）。本案內政部警政署刑事警
    察局以控制問題法、混合問題法，就（1） 本案回國前你有
    沒有看過罐子裡的毒品？答：「沒有」；（2） 本案在泰國
    時你有沒有看過罐子裡的毒品？答：「沒有」；（3） 本案
    回國前有人告訴你罐子裡是毒品嗎？答：「沒有」等三項，
    對被告進行測謊，發現被告對問題（3） 之回答「沒有」呈
    不實反應，對問題（1） 、（2） 則因圖譜反應不一致，無
    法鑑判等情，有前引該局鑑定書一紙在卷可按，上開鑑定，
    除經本院於準備程序時徵得被告同意測謊外，本院亦依被告
    選任辯護之建議，以刑事警察局為測謊單位，而該局於九十
    四年九月二十二日對被告第一次施測前，本院即已於九十四
    年八月十五日，將該受測之時間、地點及受測人測前應有充
    足之睡眠等情，以通知鑑定函一份送達被告；而經第一次施
    測後，該局為求慎重，又訂九十四年十月二十五日，進行複
    測，本院亦於九十四年十月十一日，將該複測之時間、地點
    及受測人測前應有充足之睡眠等情，再以通知鑑定函一份送
    達被告，被告顯已有充分之時間，維持身、心處於正常之狀
    態，而被告先後二次受測時，測前睡眠分別為四小時、九小
    時；二十四小時內均無飲酒；當時身體狀況均正常等情，亦
    有前引鑑定書所附被告親自填寫、簽名之測謊儀器測試具結
    書二份在卷。參以刑事警察局鑑定時所使用之測謊儀器及其
    測試之問題及方法，具有專業可靠性，本院斟酌全案卷證，
    認前開鑑定報告，依補強性法則，自得採為被告不利之認定
    。被告選任辯護人郭承昌、任鳴鉅具狀所陳，尚難可採。
、證人戊○○雖於檢察官訊問時證稱：我有用門號Ｚ0000
    00000號行動電話與「小林」持用之門號為Ｚ0000
    00000行動電話聯絡等語；於本院審理時證稱：我有持
    用門號Ｚ000000000號行動電話與小林持用之門號
    Ｚ000000000號行動電話通話聯絡，該Ｚ0000
    00000號行動電話，是「小林」拿給我的，錢打完後，
    我就沒再使用了等語，且依台灣桃園地方法院檢察署九十二
    年度聲監字第一九五號卷內所附通聯紀錄顯示，該Ｚ000
    000000號行動電話之申請人為陳恆洲；Ｚ00000
    0000號行動電話之申請人為甲○○，是檢察官據此分別
    聲請傳喚陳恆洲、甲○○到庭作證，然經本院分別合法傳喚
    陳恆洲、甲○○後，陳恆洲並未到庭，而甲○○於九十五年
    四月十一日本院審理時則證述：我沒有申請門號Ｚ0000
    00000號行動電話，也沒有這支電話，我從事補教工作
    ，我不清楚是否遺失身分證影本，我不認識綽號「小林」之
    男子，不認識被告，不認識戊○○，我也沒有安排過女子到
    泰國伴遊等語，再依前述「小林」與戊○○聯繫之過程中，
    「小林」從未以真名相示，是「小林」顯有對戊○○掩飾其
    真實身分之企圖，而本件係「小林」居於幕後，主導本件私
    運毒品犯行，通常主導此種犯罪之人，均會避免遭查緝，而
    多以人頭之方式申請電話門號使用，該門號申請人常非實際
    之持用人，是甲○○顯係遭人冒名申請前開Ｚ000000
    000號行動電話已明。而「小林」既然自己持用冒甲○○
    之名申請之電話，又欲對戊○○掩飾其身分，其相贈戊○○
    持用之前開Ｚ000000000號行動電話，亦顯然不會
    以自身名義申請而應亦係冒名申請，是門號Ｚ000000
    000號行動電話之申請人陳恆洲，應亦係遭人冒名申請該
    門號甚明，陳恆洲雖經傳喚未到庭，本院依上判斷，認已無
    繼續傳、拘陳恆洲之必要，併予敘明。
(四)、本件事證明確，被告犯行洵堪認定，應依法論科。
二、論罪科刑：
(一)、按海洛因為毒品危害防制條例第二條第二項第一款所稱之第
    一級毒品，並為行政院依據懲治走私條例第二條第四項授權
    公告之「懲治走私條例公告管制物品項目及其數額」，其中
    甲項管制進出口物品第四款所列之毒品，不得運輸亦不得私
    運進口。被告將本件含第一級毒品海洛因之白色粉末自泰國
    私運進入我國過境，核其所為，係犯毒品危害防制條例第四
    條第一項之運輸第一級毒品罪及懲治走私條例第二條第一項
    之私運管制物品進口罪。其持有海洛因之低度行為，應為其
    運輸之高度行為所吸收，不另論罪。被告就上揭私運管制進
    口之第一級毒品海洛因犯行，係先由「小林」指使其前往泰
    國運輸該海洛因入境，並約定代價七萬元，繼由「小林」為
    其辦理前往泰國之簽證並購買機票，再由丁○○利用不知情
    之丙○○將前往泰國之機票、護照及報酬三萬五千元轉交被
    告，復由丁○○再次利用丙○○一同送被告前往中正機場並
    為被告辦理出境手續，被告遂與丁○○先後搭機前往泰國，
    復於上開時、地，由丁○○將內藏海洛因三包之髮膠裝入該
    行李箱後，二人一同於上開時、地，攜帶該海洛因搭乘班機
    共同實施私運管制進口之第一級毒品海洛因進入我國國境。
    被告就上揭私運管制進口之第一級毒品海洛因犯行，與丁○○、「小林」，均有犯意聯絡；與丁○○並有行為分擔，共
    同實施將該管制進口之第一級毒品由泰國私運入境，為共同
    正犯。被告係以一個私運之行為，同時觸犯懲治走私條例第
    二條第一項之私運管制物品進口罪及毒品危害防制條例第四
    條第一項之運輸第一級毒品罪，應依想像競合犯之規定，從
    一重之運輸第一級毒品罪處斷。爰審酌被告貪圖運輸毒品之
    報酬，竟甘受「小林」、丁○○之指使而私運第一級毒品來
    台，雖尚未流入市面即為調查局查獲，然其私運之數量合計
    淨重二千零九十點七六公克，純度百分之七十六點零七，純
    質淨重一千五百九十點四四公克，數量頗鉅，如流入市面，
    將加速毒品之泛濫，並因而危害國人健康非淺，所生損害甚
    大及其素行等一切情狀，量處如主文所示之刑並依法諭知褫
    奪公權終身，以資懲儆。
(二)、按共同犯罪行為，應由共犯各負全部責任，凡必須沒收之物
    ，於共犯之判決均應為沒收之諭知（最高法院八十八年度台
    上字第七０九九號判決意旨參考）。查：
、扣案之第一級毒品海洛因三包（合計淨重二千零九十點七六
    公克，純度百分之七十六點零七，純質淨重一千五百九十點
    四四公克，包裝重二百六十五點零九公克），係被告共同私
    運入境而被當場查獲之第一級毒品，放置該海洛因之髮膠罐
    三個，經取出檢品（即該海洛因）後，仍會殘留少許海洛因
    粉末，不易完全清除，依「獲案毒品處理流程管制作業要點
    」規定仍應由法務部調查局毒品庫保管等情，亦有法務部調
    查局九十五年二月七日調科壹字第Ｚ000000000Ｏ
    號函及所附檢品及髮膠罐包裝照片二張在卷足證；是就本件
    毒品與包裝之髮膠罐三個，均應依毒品危害防制條例第十八
    條第一項前段規定，諭知沒收銷燬之。扣案行李箱一個，係
    丁○○所購得供（但非專供）方便攜帶、藏放上開海洛因所
    用，業如前述，該行李箱一個與藍色圓形墊子三個（該三個
    墊子未隨案移送），為共犯丁○○所有且係供（但非專供）
    本件私運海洛因所用之物，亦應依毒品危害防制條例第十九
    條第一項宣告沒收；因此部分之沒收物已扣案，無全部或一
    部不能沒收之情形，勿庸依同條項後段諭知如全部或一部不
    能沒收時追徵其價額。「小林」所交付予被告之三萬五千元
    ，雖未扣案，惟係「小林」事先支付予被告實施
    本件運輸毒品之部分報酬，係被告因運輸海洛因之犯罪所得
    ，又為被告所有，應依毒品危害防制條例第十九條第一項之
    規定諭知沒收，如全部或一部不能沒收時，以其財產抵償之
    。
、未扣案之其內SIM 卡門號為0000000000號行動電
    話一支（不含其內之SIM 卡，因行動電話門號SIM 卡，係使
    用者向電信業者申請租用而僅取得其使用權，並非申請使用
    者所有），雖係被告所有，且共犯「小林」、丁○○均曾在
    交付上開毒品予被告前，撥打此手機與被告聯繫此行目的及
    接機事宜，然「小林」、丁○○撥打此手機時，被告尚未著
    手其運輸毒品之犯行，且「小林」聯繫此行目的時，被告係
    處於被動地位以此手機接聽電話；而被告與丁○○之聯繫，
    亦僅止於接機事宜，且無證據證明被告、「小林」、丁○○
    有以此電話機聯繫運毒事宜，參以渠等約定被告私運上開毒
    品入境後，「小林」即會前來接機，亦無約定需用此手機作
    為聯繫取貨之用，是此手機尚難認係供本件犯罪所用之物，
    不得宣告沒收。另未扣案之其內SIM 卡門號為000000
    0000號行動電話一支，雖係共犯「小林」所持用，然申
    請人係甲○○；未扣案而由丁○○所持用之行動電話一支，
    雖係共犯丁○○所持用，然門號不詳，均業如前述，是均無
    證據證明該二手機係「小林」或丁○○所有，亦不得宣告沒
    收。未扣案之泰國花生米五罐、手提包及內裝之衣、褲、化
    妝品，雖係一併放入前開行李箱內，而其中泰國花生米五罐
    ，係丁○○所購得用以贈送他人，在未送交他人前，仍應為
    丁○○所有；手提包及內裝之衣、褲、化妝品，則係被告所
    有，為被告於本院審理時陳明，然該泰國花生米五罐、手提
    包及內裝衣、褲、化妝品，與本件內藏毒品海洛因之髮膠罐
    ，係分別放於該行李箱內，並無互相掩飾、覆蓋之情形，且
    該行李箱打開後，無需翻找即可以目視發現該藏有毒品之髮
    膠罐，業據被告於本院審理時供明，核與證人己○○於本院
    審理時相符，是該泰國花生米五罐、手提包及內裝之衣、褲
    、化妝品，均非供覆蓋、包覆、掩飾該藏有毒品之髮膠罐之
    用，均非供本件私運毒品犯罪所用之物，不得宣告沒收。又
    鑑定時經取樣鑑驗耗用之毒品，因已不存在，亦不得宣告沒
    收。另「小林」應允被告私運上開海洛因入境後，將給付之
    報酬三萬五千元，因被告尚未實際取得此部分酬勞，自無庸
    宣告沒收；髮膠罐上層之髮膠，業於取出毒品過程中予以挖
    除清理而不存在，亦不得宣告沒收，併予敘明。
三、同案被告丁○○通緝中，俟到案後另行審結。
據上論斷，應依刑事訴訟法第二百九十九條第一項前段，懲治走
私條例第二條第一項、第十一條，毒品危害防制條例第四條第一
項、第十八條第一項前段、第十九條第一項，刑法第十一條前段
、第二十八條、第五十五條、第三十七條第一項，判決如主文。
本案經檢察官徐文豪到庭執行職務。
中    華    民    國    95    年    5     月    23    日
                  刑事第三庭審判長法  官  謝順輝
                                  法  官  鄭吉雄
                                  法  官  尹  良
上正本證明與原本無異。
如不服本判決，應於判決收受後翌日起十日內，向本院提出上訴
狀（應附繕本），上訴於臺灣高等法院。
                                  書記官  廖宜政
中    華    民    國    95    年    5     月    23    日
附論罪科刑依據之法條：
懲治走私條例第二條
私運管制物品進口、出口逾公告數額者，處七年以下有期徒刑，
得併科新臺幣三百萬元以下罰金。
以犯前項之罪為常業者，處三年以上十年以下有期徒刑，得併科
新臺幣五百萬元以下罰金。
第一項之未遂犯罰之。
第一項所稱管制物品及其數額，由行政院公告之。
毒品危害防制條例第四條
製造、運輸、販賣第一級毒品者，處死刑或無期徒刑；處無期徒
刑者，得併科新臺幣一千萬元以下罰金。
製造、運輸、販賣第二級毒品者，處無期徒刑或七年以上有期徒
刑，得併科新臺幣七百萬元以下罰金。
製造、運輸、販賣第三級毒品者，處五年以上有期徒刑，得併科
新臺幣五百萬元以下罰金。
製造、運輸、販賣第四級毒品者，處三年以上十年以下有期徒刑
，得併科新臺幣三百萬元以下罰金。
製造、運輸、販賣專供製造或施用毒品之器具者，處一年以上七
年以下有期徒刑，得併科新臺幣一百萬元以下罰金。
前五項之未遂犯罰之。


司法院資訊處製作；財團法人民間司法改革基金會備份。
